臺灣臺南地方法院交通事件裁定　　　　99年度交聲字第1145號
移送機關　　交通部公路總局臺北區監理所
異議人即
受處分人　　陳姝娟
代 理 人　　康哲郎
上列異議人即受處分人因違反道路交通管理處罰條例案件，對於
交通部公路總局臺北區監理所民國99年8月13日所為之裁決處分
（處分案號：北監自裁字第裁40-Z4C012576號）聲明異議，本院
裁定如下：
    主    文
原處分撤銷。
陳姝娟不罰。
    理    由
一、原處分意旨略以：異議人即受處分人陳姝娟（下稱異議人）
    駕駛車牌號碼8552-DS號自用一般小客貨車（下稱系爭車輛
    ），於民國99年6月4日7時40分許，行經國道八號東向8.1公
    里處時，因未保持行車安全距離致追撞由第三人王欣誼駕駛
    之車牌號碼6672-FC號自小客車肇事，經內政部警政署國道
    公路警察局第四警察隊新市分隊（下稱舉發機關）警員據報
    到場處理並予以製單舉發，嗣經移送機關即交通部公路總局
    臺北區監理所（下稱原處分機關）以其違規事證明確，依道
    路交通管理處罰條例第33條第1項第2款、第63條第1項第1款
    （原處分漏載第1款）及違反道路交通管理事件統一裁罰基
    準表之規定，裁處異議人罰鍰新臺幣（下同）3,000元，並
    記違規點數1點等語。
二、聲明異議意旨略以：
  (一)王欣誼駕駛之6672-FC號車原在國道八號東向行駛欲下東向9
    公里處之新市○○道，因上班車潮受阻，車子塞車在外側車
    道，車速已到靜止狀態，而異議人之系爭車輛行駛在內側車
    道直行前進，二車原本在不同車道，無保持行車安全距離之
    問題。
  (二)6672-FC號車因受阻上班塞車長龍，雖有打方向燈欲變換車
    道超車，但直到系爭車輛接近，6672-FC號車才突然由車速
    靜止狀態之外側車道不當變換車道至內側車道，因此二車行
    車距離縮短乃是6672-FC變換車道造成，異議人之系爭車輛
    如何保持安全距離。
  (三)6672-FC號車於變換車道時，應先注意後方來車，確認安全
    距離再駛入，系爭車輛直行於內側快車道為行進中的車輛有
    優先通行權，因此，6672-FC號車變換車道不當實為肇事主
    因，原處分機關所為之處分，顯有不當。
  (四)為此聲明異議，請求撤銷原處分等語。
三、按汽車行駛於高速公路、快速公路或設站管制之道路，不遵
    使用限制、禁止、行車管制及管理事項之管制規則而有未保
    持安全距離者，處汽車駕駛人3,000元以上6,000元以下罰鍰
    ，並記違規點數1點，道路交通管理處罰條例第33條第1項第
    2款、第63條第1項第1款分別定有明文。復按犯罪事實應依
    證據認定之，無證據不得認定犯罪事實；又不能證明被告犯
    罪或其行為不罰者，應諭知無罪之判決，刑事訴訟法第154
    條第2項、第301條第1項，分別定有明文。又認定不利於被
    告之事實，須依積極證據，苟積極證據不足為不利於被告事
    實之認定時，即應為有利於被告之認定，更不必有何有利之
    證據；且事實之認定，應憑證據，如未能發現相當證據，或
    證據不足以證明，自不能以推測或擬制之方法，以為裁判基
    礎；而認定犯罪事實所憑證據，雖不以直接證據為限，間接
    證據亦包括在內；然而無論直接或間接證據，其為訴訟上之
    證明，須於通常一般之人均不致有所懷疑，而得確信其為真
    實之程度者，始得據為有罪之認定，若其關於被告是否犯罪
    之證明未能達此程度，而有合理性懷疑之存在時，事實審法
    院復已就其心證上理由予以闡述，敘明其如何無從為有罪之
    確信，因而為無罪之判決，尚不得任意指為違法，最高法院
    分別著有30年上字第816號、40年台上字第86號、76年台上
    字第4986號等判例可資參照。而依道路交通管理處罰條例第
    89條規定，法院受理有關交通事件，準用刑事訴訟法之規定
    ，前開規定及判例意旨自得適用於本件聲明異議案件。
四、原處分機關認異議人有上開違規情事，無非係以內政部警政
    署國道公路警察局99年6月4日公警局交字第Z4C012576號舉
    發違反道路交通管理事件通知單為其主要論據；惟查：
  (一)異議人於上揭時、地駕駛系爭車輛，因追撞車牌號碼6672-F
    C號自用小客車肇事，經舉發機關員警據報到場處理並予以
    製單舉發，嗣經原處分機關以其違規事證明確，裁處如上述
    裁罰等情，有內政部警政署國道公路警察局99年6月4日公警
    局交字第Z4C012576號舉發違反道路交通管理事件通知單及
    原處分機關99年8月13日北監自裁字第裁40-Z4C012576號裁
    決書各1份在卷可稽。
  (二)異議人辯稱本件係因6672-FC號車變換車道致遭其所駕駛之
    系爭車輛追撞，二車原本在不同車道，無保持行車安全距離
    之問題等語，經查：
    1.證人即車牌號碼6672-FC號之駕駛人王欣誼於本院100年1
      月12日調查時到庭結證稱：「【（提示本院卷第19頁）你
      有無在現場圖所示的時間、地點（99年6月4日上午7時40
      分，於國道八號8.1公里東向內側車道）與異議人發生擦
      撞？】有的。」、「（你當時是否駕駛車號6672 -FC自小
      客車？）是的。」、「（發生碰撞前你行駛在哪個車道上
      ？）內側車道上。」、「（在發生碰撞前，你有無先從外
      側車道切換到內側車道才與異議人發生碰撞？）沒有，我
      已經切出來很久，並不是碰撞前才切出來。」、「（你所
      稱從外側車道切換到內側車道距離發生碰撞時間約隔多久
      ？）應該超過半分鐘。」、「（你當時是否因外側車道塞
      車，車輛無法往前行駛，而從外側車道切換到內側車道？
      ）也不是，因為我本來要往新市方向去，那裡轉彎有兩條
      ，壹條新市，壹條南科，如果在最外側的話，須往內側切
      ，我是要往新市下去，所以要切出來，外側有塞車情形。
      內側沒有。」、「（你所稱塞車情形是靜止或緩慢行駛？
      ）有在行駛的，沒有到達煞車踩到底不動的程度，也就是
      沒有到完全靜止得情形。」、「（你切出來時，有無踩剎
      車？）我切出來時，是滑行然後就直接前行。」、「（你
      切出來時，有無發現前方有車輛而減速？）我要想一下，
      這時間已經很久了，現在我也不記得當時是否踩剎車，我
      確定當時我切出來時，我前後都沒有車輛。」、「（你切
      出來之後，你的車速被撞擊時是多少？）我不知道，我只
      知道被突然從後撞擊，但印象中車速並未到達100公里，
      我實在不知道當時車速為何。」、「（請法官提示警局筆
      錄予證人王欣誼。根據你於警詢筆錄稱，你因車前受阻而
      踩剎車，與你今日證述似有矛盾。）剛才詢問是問我切出
      來時候，我前面有沒有車輛，但我切出來之後，約半分鐘
      的時間，這段時間我也有加速要前進，後來我前方又突然
      有車輛從外側車道要切入內側車道，所以我當然就減速了
      ，隨即就被異議人撞上。」等語（見本院卷52-54頁）。
    2.依本院證人王欣誼於本院調查時證稱其自外側車道切入內
      側車道已半分鐘左右，且前後沒車，而外側車道車速緩慢
      等語觀之，若外側車道有車突然切出來，該車車速應亦相
      當緩慢，且擋住證人王欣誼之車道，依常理判斷，證人王
      欣誼勢必要緊急煞車，甚至煞車不及而追撞至該車，然證
      人王欣誼之車並沒有撞及該車，以此反推可知證人王欣誼
      當時車速尚慢，亦即證人王欣誼自外車道切至內車道不久
      隨即遭異議人追撞，復審酌證人王欣誼於99年7月23日向
      臺灣高雄地方法院檢察署提起刑事告訴時於刑事告訴狀中
      乃表示：其當時沿國道八號東向內側車道由南向北（北上
      ）行駛，行經該路段8公里100公尺處時，因同方向之被告
      陳姝娟駕駛車號8552-DS號自用小貨車欲自其左後方超車
      ，不慎追撞其所駕自用小客車等語（見臺灣高雄地方法院
      檢察署99年度偵字第24188號卷第1頁），所述亦與其於本
      院所證不一致，是本院綜合審酌上情，認本件事故距今已
      久，且證人王欣誼曾對異議人提出過失傷害告訴，證人所
      述是否符合當時狀況，尚非無疑，且證人王欣誼到底自外
      側車道切至內側車道多久亦無法確認，依前揭最高法院罪
      疑有利推定之原則，應認異議人所稱本件係因6672-FC號
      車變換車道致遭其所駕駛之系爭車輛追撞等語，並非全然
      不可採信。
    3.因此，異議人若因證人王欣誼切換車道而煞車不及，因二
      車原本在不同車道，即使發生車禍事故，亦應是其他原因
      造成，故不能僅以系爭車輛追撞證人王欣誼之車即認異議
      人有未保持行車安全距離之違規行為，此外，復查無其他
      異議人未保持安全距離之事證，是異議人前揭辯詞，尚非
      無據。
  (三)依上所述，原處分機關以異議人違反道路交通管理處罰條例
    第33條第1項第2款、第63條第1項第1款（原處分漏載第1款
    ）及違反道路交通管理事件統一裁罰基準表之規定，裁處異
    議人罰鍰3,000元，並記違規點數1點之處分，尚有未洽，自
    應由本院裁定將原處分撤銷，並另為異議人不罰之諭知。
五、據上論斷，應依道路交通管理處罰條例第87條第2項、道路
    交通事件處理辦法第19條前段，裁定如主文。
中    華    民    國   100    年    2     月    25    日
                      交通法庭  法  官 林福來
以上正本證明與原本無異。
如不服本裁定，應於收受送達後5日內向本院提出抗告狀。（應
附繕本）
                                書記官 李淑惠
中    華    民    國   100    年    3     月    2     日